【裁判字號】    99,訴,776
【裁判日期】    990614
【裁判案由】    毒品危害防制條例
【裁判全文】
臺灣臺北地方法院刑事判決               99年度訴字第776號
公  訴  人  臺灣臺北地方法院檢察署檢察官
被      告  甲○○
上列被告因違反毒品危害防制條例案件，經檢察官提起公訴（99
年度毒偵字第1525號），被告於準備程序進行中就被訴事實為有
罪之陳述，由本院合議庭裁定以簡式審判程序審理，判決如下：
    主    文
甲○○施用第一級毒品，累犯，處有期徒刑陸月，如易科罰金，
以新台幣壹仟元折算壹日。扣案之第一級毒品海洛因驗餘淨重零
點壹玖零零公克及香菸壹支均沒收銷燬之，包裝上開海洛因毒品
之空袋壹個沒收之。
    犯罪事實
一、甲○○前於民國92年間因施用第一級毒品案件，經裁定送觀
    察、勒戒後，認無繼續施用毒品之傾向，於92年9 月23日經
    釋放出所，並由臺灣臺北地方法院檢察署檢察官於92年9 月
    24日以92年度毒偵字第939 號為不起訴處分確定。嗣又於95
    年間因施用第一級毒品案件，經本院各判處有期徒刑6 月確
    定（95年度訴字第1107號、95年度訴字第1767號），並分別
    於95年10月20日、96年3月6日易科罰金執行完畢。詎仍不知
    悔改，且未戒除毒癮，基於施用第一級毒品海洛因之犯意，
    於99年4月1日凌晨4 時許（起訴書誤載為99年3月31日晚間9
    時許），在停放於臺北市○○○路432 號前之自用小客車上
    （起訴書誤載為臺北縣中和市四號公園旁之某不詳號碼之自
    小客車上），以將海洛因摻入香菸內點燃後吸食其煙之方式
    ，施用第一級毒品海洛因。嗣因於附近巡邏之員警見甲○○
    違規停車而趨前盤查，甲○○見狀心虛而將香菸丟棄於駕駛
    座腳踏板上，甲○○即於未有任何有偵查犯罪職權之公務員
    知悉其施用第一級毒品犯行前，向員警自首供述上情，並交
    出第一級毒品海洛因1 包（淨重0.1920公克），經警採尿送
    驗，其結果確呈嗎啡陽性反應，而查悉上情。
二、案經臺北市政府警察局中山分局報請臺灣臺北地方法院檢察
    署檢察官偵查起訴。
    理  由
一、上開事實，業據被告甲○○於本院審理中坦白承認，並有臺
    北市政府警察局偵辦毒品案件尿液檢體委驗單、台灣尖端先
    進生技醫藥股份有限公司濫用藥物檢驗報告在卷可稽，而所
    扣得之白色粉末1 包（毛重0.3920公克，淨重0.1920公克，
    取樣0.0020公克，餘重0.1900公克）及香菸1支（淨重0.737
    0 公克，取樣0.1338公克，餘重0.6032公克），經送驗結果
    ，確均含第一級毒品海洛因成分，此有交通部民用航空局航
    空醫務中心99年4 月20日航藥鑑字第0992617、0000000號毒
    品鑑定書在卷可憑，堪認被告之自白與事實相符。又按毒品
    危害防制條例於92年7月9日修正公布，自93年1月9日施行，
    其中第20條、第23條將施用毒品之刑事處遇程序，區分為「
    初犯」及「五年內再犯」、「五年後再犯」。依其立法理由
    之說明：「初犯」，經觀察、勒戒或強制戒治後，應為不起
    訴處分或不付審理之裁定；經觀察、勒戒或強制戒治執行完
    畢釋放後，「五年內再犯」者，因其再犯率甚高，原實施之
    觀察、勒戒及強制戒治既已無法收其實效，爰依法追訴或裁
    定交付審理。至於經觀察、勒戒或強制戒治執行完畢釋放後
    ，「五年後再犯」者，前所實施之觀察、勒戒或強制戒治已
    足以遮斷其施用毒品之毒癮，為期自新及協助其斷除毒癮，
    仍適用「初犯」規定，先經觀察、勒戒或強制戒治之程序。
    從而依修正後之規定，僅限於「初犯」及「五年後再犯」二
    種情形，始應先經觀察、勒戒或強制戒治程序。倘被告於五
    年內已再犯，經依法追訴處罰，縱其第三次（或第三次以上
    ）再度施用毒品之時間，在初犯經觀察、勒戒或強制戒治執
    行完畢釋放五年以後，已不合於「五年後再犯」之規定，且
    因已於「五年內再犯」，顯見其再犯率甚高，原實施觀察、
    勒戒或強制戒治，已無法收其實效，即應依該條例第10條處
    罰（最高法院95年度第7 次刑事庭會議決議參照）。本件被
    告前於92年間因施用第一級毒品案件，經裁定送觀察、勒戒
    後，認無繼續施用毒品之傾向，於92年9 月23日經釋放出所
    ，並由臺灣臺北地方法院檢察署檢察官於92年9 月24日以92
    年度毒偵字第939 號為不起訴處分確定。嗣又於95年間因施
    用第一級毒品案件，經本院各判處有期徒刑6 月確定（95年
    度訴字第1107號、95年度訴字第1767號），並分別於95年10
    月20日、96年3月6日易科罰金執行完畢等情，有臺灣高等法
    院被告前案紀錄表在卷可參，是被告自有前揭最高法院決議
    內容所稱「經觀察勒戒或強制戒治執行完畢後，於五年內已
    再犯，經依法追訴處罰，縱其第三次（或第三次以上）再度
    施用毒品之時間，在初犯經觀察、勒戒或強制戒治執行完畢
    五年以後，已不合於五年後再犯之規定，且因已於五年內再
    犯，顯見其再犯率甚高，原實施觀察、勒戒或強制戒治，已
    無法收其實效，即應依該條例第10條處罰」之適用。本件事
    證明確，被告所涉毒品危害防制條例第10條第1 項施用第一
    級毒品之犯行，可以認定。
二、查海洛因屬毒品危害防制條例第2條第2項第1 款所列之第一
    級毒品，故核被告所為，係犯毒品危害防制條例第10條第1
    項之施用第一級毒品罪。被告持有毒品進而施用，其持有之
    低度行為應為施用之高度行為所吸收，不另論罪。又按「刑
    法第62條之所謂發覺，係指有偵查犯罪職權之公務員已知悉
    犯罪事實與犯罪之人而言，而所謂知悉，固不以確知其為犯
    罪之人為必要，但必其犯罪事實，確實存在，且為該管公務
    員所確知，始屬相當。如犯罪事實並不存在而懷疑其已發生
    ，或雖已發生，而為該管公務員所不知，僅係推測其已發生
    而與事實巧合，均與已發覺之情形有別。」最高法院著有75
    年台上字第1634號判例要旨可資參照。本件如犯罪事實欄所
    載警方查獲被告施用第一級毒品犯行之過程，業據被告於警
    詢時供承甚詳，並有臺北市政府警察局中山分局呈報單在卷
    可證，是警方於被告供出其有施用第一級毒品犯行前，並未
    發覺被告施用毒品犯行，被告主動供出犯行，並靜候裁判，
    自合於自首要件，爰依刑法第62條前段之規定，減輕其刑。
    又被告有如犯罪事實欄所記載經執行有期徒刑完畢之犯罪前
    案紀錄，此有前開臺灣高等法院被告前案紀錄表在卷可按，
    其於受徒刑之執行完畢後，5 年以內故意再犯本案有期徒刑
    以上之罪，為累犯，應依刑法第47條第1 項之規定，加重其
    刑，並先加後減。爰審酌被告前有煙毒、槍砲、毒品等刑事
    前案紀錄，素行不佳；且其前經毒品勒戒及刑罰處遇後，仍
    不知戒絕毒品，再犯本件施用毒品之犯行，可見其對於毒品
    之依賴性甚高，自我把持、控制之能力亦顯不佳；惟被告犯
    罪後尚能坦承犯行，態度良好，以及其目前從事送貨司機之
    工作，學歷為高中肄業等一切情狀，量處如主文所示之刑，
    並諭知易科罰金之折算標準以資警惕。扣案之第一級毒品海
    洛因驗餘淨重0.1900公克及香菸1 支，應依毒品危害防制條
    例第18條第1 項前段之規定沒收銷燬之（鑑驗耗損之第一級
    毒品，因已滅失，毋庸再予宣告沒收銷燬）。至上開包裝海
    洛因之包裝袋1 個，係用於包裹毒品之外包裝，以防毒品裸
    露、潮濕，便於攜帶施用，為供被告施用第一級毒品所用之
    物，且屬被告所有等情，業據被告供承在卷，爰依刑法第38
    條第1項第2款規定沒收之。
三、據上論結，應依刑事訴訟法第273 條之1第1項、第299條第1
    項前段，毒品危害防制條例第10條第1項、第18條第1項前段
    ，刑法第11條前段、第47條第1項、第62條前段、第41條第1
    項前段、第38條第1項第2款，判決如主文。
本案經檢察官林冠佑到庭執行職務。
中    華    民    國    99    年    6     月    14    日
                  刑事第四庭    法  官  李明益
以上正本證明與原本無異。
如不服本判決應於收受送達後10日內向本院提出上訴書狀，並應
敘述具體理由；其未敘述上訴理由者，應於上訴期間屆滿後20日
內向本院補提理由書（均須按他造當事人之人數附繕本）「切勿
逕送上級法院」。
                                書記官  劉穗筠
中    華    民    國    99    年    6     月    14    日
附錄本案論罪科刑法條全文
毒品危害防制條例第10條
施用第一級毒品者，處 6 月以上 5 年以下有期徒刑。
施用第二級毒品者，處 3 年以下有期徒刑。

司法院資訊處製作；財團法人民間司法改革基金會備份。
